【裁判字號】    92,上易,646
【裁判日期】    920814
【裁判案由】    賭博等
【裁判全文】
臺灣高等法院臺南分院刑事判決      九十二年度上易字第六四六號  Ａ
      上  訴  人  臺灣臺南地方法院檢察署檢察官
      被      告  甲  ○  ○
右列上訴人因被告賭博案件，不服臺灣臺南地方法院九十二年度易字第四九七號中華
民國九十二年五月二十日第一審判決（起訴案號：臺灣臺南地方法院檢察署九十二年
度偵字第三八Ｏ、一四七九、二三一三、二八四一號號），提起上訴，本院判決如左
：
      主      文
上訴駁回。
      事      實
一、吳一郎（另行移送臺灣高雄地方法院併案審理）係位於臺南市○○○街二０九號
    ＳＴＯＰ超商之負責人，竟基於常業賭博之犯意，自民國（下同）九十一年十月
    底起，在上開公眾得出入之超商內，擺設賭博性電動玩具機台共計五台（大舞台
    小瑪莉二台、龍鳳小瑪莉一台、金象王小瑪莉一台。滿貫大亨麻將一台），與不
    特定之人賭博財物。其賭法為：凡賭客欲把玩者，即以新臺幣（下同）十元硬幣
    投入上開機具內開分，以分數押注，押中可得倍數不等之分數，再以贏得之分數
    換取該超商店內之所有等值商品或兌換現金，否則所下賭注即歸歸吳一郎所有。
    甲○○於九十一年十月底起，以一個月一萬八千元受僱於吳一郎擔任該超商店員
    ，竟與吳一郎共同基於常業賭博之犯意聯絡，兼任洗分、兌換現金、商品之工作
    ，二人共同賴以維生。迄九十一年十二月十六日晚上十一時四十分許，適有賭客
    林明宏（原名林清紅，於九十二年二月七日改名，業經原審判決確定）在該超商
    內把玩大舞台小瑪莉機台後，向甲○○要求洗五千分並兌換現金五千元，為警當
    場查獲，並扣得上開電動賭博機具五台（含ＩＣ板五片）、賭資一萬三千零四十
    元。
二、吳一郎另於臺南市○○路三六號一樓經營ＳＴＯＰ超商及富達電子遊戲場，亦承
    上之犯意，自九十二年一月二十五日起，在上開公眾得出入之場所內，擺設賭博
    性電動玩具機台共計七台（大舞台小瑪莉三台、魔法球小瑪莉一台、金象王小瑪
    莉一台、滿貫大亨麻將二台），與不特定之人賭博財物。其賭博模式與前同。乙
    ○○於九十二年一月二十七日起，以一萬六千元受僱於吳一郎擔任該超商店員，
    亦與吳一郎共同基於常業賭博之犯意聯絡，兼任該遊戲場之洗分、兌換現金、商
    品之工作，二人共同賴以維生。迄九十二年二月十一日下午五時十分許，適有賭
    客李泊霖（業經原審判決確定）在該店內把玩滿貫大亨麻將機台後，持一百元向
    乙○○要求洗九百分並兌換現金一千元，為警當場查獲，並扣得上開電動賭博機
    具七台（含ＩＣ板七片）、賭資一千元及代幣九百六十五枚。
三、案經臺南市警察局第四分局報告及臺南市政府函送請臺灣臺南地方法院檢察署檢
    察官偵查起訴。
      理      由
一、訊據被告甲○○、乙○○均坦承受雇於吳一郎，在上開超商內擔任收銀員，兼為
    顧客把玩上開機台所取得之分數換獎，惟均否認可以兌換現金，被告甲○○辯稱
    ：其只換五千元等值之煙和酒給林明宏，並未換現金給他等語。被告乙○○則辯
    稱：店內擺的電動玩具不能換現金，可以換等值的東西等語。
二、惟查：
    （一）查被告甲○○於警訊中供稱：老闆說客人如果洗分，就兌換現金給他，該
          店之電玩均可以換錢（詳第八五七號警卷第六頁背面），而同案被告林明
          宏亦於當日警訊中供述：本件遭員警臨檢時伊正在向櫃臺人員洗分，櫃臺
          人員就拿五千元給伊，當場為警查獲，在該店之電玩累積的分數可以兌換
          店內之商品、酒類，有時也可以換現金等語不諱（詳同警卷第四頁背面、
          第五頁），核與當天查獲之員警吳智榮於偵查中證述：當天我們所長在店
          內喬裝賭客，當林明宏要洗分的時候，所長通知伊進入，當伊進入時，分
          數只洗剩下一、兩千分。當時伊是在超商的販賣區，伊有聽到客人林明宏
          要求甲○○換四千五百元的紙鈔，並拿五百元的硬幣，共五千元，甲○○
          便回到櫃臺拿了五千元到林明宏的旁邊。五百元的硬幣用盒子裝著，放在
          檯子上，但四千五百元仍放在手上之情節相符（詳偵字第三八Ｏ號卷第二
          二頁）。並有扣案之電動賭博機具五台、賭資一萬三千零四十元及卷附現
          場圖、現場檢查紀錄表各一紙、現場照片八幀可資佐證。雖被告甲○○於
          事後辯稱賭客賭贏之分數不可兌換現金，當時查獲之五千元乃因怕遭搶而
          準備存入庫房云云，與警訊初供不符，又被告甲○○事後改稱係警員要其
          承認，責任會由老闆擔起云云。惟訊據被告甲○○於偵訊時並未供稱警訊
          時有何不當取供方法，復有警訊全程錄音帶附卷足參，其警訊中之自白應
          堪認係出於真實。況被告果未為洗分之行為，又何需自白對己不利之事實
          ，使其身陷囹圄，亦與常情有悖，是其所辯顯係卸責之詞，洵不足採。
    （二）被告乙○○固亦否認有兌換現金予同案被告李泊霖，惟查：同案被告李泊
          霖業於警訊中供稱：當日伊送貨至該超商，貨卸完後因店內有陳列電動玩
          具，於是伊打發時間便向店員乙○○換取代幣把玩店內滿貫大亨機台，伊
          陸陸續續向店員換取一千八百元的代幣，該滿貫大亨機台是以十元換取一
          分的方式把玩，直到伊機台螢幕分數累積九十分，伊不想再玩，便請黃明
          來確認機台分數，伊向乙○○說：『我再拿一百元給你，你直接拿一千
          元給我』，店員便拿現金一千元至身後樓梯口處牆壁黏貼一個煙盒，將現
          金一千元放入煙盒內，伊隨後跟著店員身後，將煙盒內的現金拿到手‧‧
          ‧伊洗分換現金，隨店員至陳列電動玩具後面樓梯口處，業者在牆壁上沾
          黏一個煙盒，店員會把兌換之現金放入煙盒內，然後伊在從煙盒內拿取等
          語甚詳（詳第一Ｏ八號警卷第二頁背面、第三頁），繼於偵查中亦供稱：
          有換到錢，前放在牆壁香煙盒上等語（詳偵字第二三一三號卷第七頁背面
          ）。並有扣案電動賭博機具七台（含ＩＣ板七片）、賭資一千元、代幣九
          百六十五枚及卷附現場圖、現場紀錄表各一紙、現場照片四幀可資佐證。
          而依警方查獲當時所拍攝之現場照片觀之，於該商店樓梯口牆壁上確有一
          煙盒黏貼其上，並經同案被告李泊霖指證該煙盒即為被告乙○○放置一千
          元現金之處，有該照片可稽（詳第一Ｏ八號警卷第十二頁），雖被告黃明
          先於偵查中供稱：賭客賭贏之分數不可兌換現金，當時查獲之一千元乃
          係被告李泊霖不要香菸二條，其因家人需要抽菸故出錢向被告李泊霖所購
          買支付的等語（詳偵字第二三一三號卷第十九頁背面），復於原審辯稱：
          因李泊霖係煙商之業務員，向其購買香菸較為便宜等語（詳原審卷第三五
          頁），然查，同案被告李泊霖上開供述核與警方查獲情節相符，且於該商
          店樓梯口之牆壁上亦查獲放置現金之煙盒，果被告乙○○係向同案被告李
          泊霖購買香菸，衡情僅需直接交付價金予李泊霖即可，何須以先放置現金
          於煙盒中，再由李泊霖自煙盒內取走之迂迴方式付款？是被告乙○○所辯
          ，顯與常情不符，亦難採信。
    （三）按刑法第二百六十六條第一項賭博罪所謂財物，並非專以金錢為限，凡具
          有經濟價值之物均屬之。查本件被告甲○○及乙○○於歷次偵審期間固均
          否認賭客所得之分數可兌換金錢，惟渠等均坦承該分數可兌換店內等值商
          品，核與另案被告吳一郎所供相符，足見該商店顧客把玩該電動玩具機台
          所得之分數可當場兌換店內等值商品，該機台並非純供暫時娛樂所用，且
          賭客以分數兌換店內等值商品，實際上亦屬以金錢為計算標的而獲得利益
          ，自與賭博罪以財物為客體之要件相符。是縱認本件未以分數兌換金錢，
          惟把玩機台累積之分數既可兌換店內等值商品，亦難脫免被告二人賭博罪
          之刑責。另案被告吳一郎經營之機台高達十數台，被告甲○○、乙○○每
          月受薪一、二萬元，是被告等係以賭博為謀生之主要職業，堪予認定。從
          而，本件事證明確，被告等犯行堪以認定。
三、公訴人雖認被告甲○○亦應成立電子遊戲場業管理條例之共犯，然渠僅為電玩店
    之受僱人，並非股東，亦無出資，並未與另案被告吳一郎有共同經營電子遊戲場
    業之意思，然此部分與前開論罪部分有裁判上一罪之關係，爰不另為無罪之諭知
    。又公訴人認被告甲○○於九十一年十二月十六日，在前開臺南市○○○街二０
    九號ＳＴＯＰ超商為警查獲後，復自同年十二月十八日起，在仍未取得經營電子
    遊戲場業營利事業登記許可下，擅自在上址超商內，擺設賭博性電動玩具機台共
    計四台（大舞台小瑪莉二台、金象王小瑪莉一台、滿貫大亨麻將一台），以同一
    模式與不特定之人賭博財物。迄九十一年十二月二十九日下午五時三十五分許，
    適有顧客張志忠（未能確認其具有賭博之犯意）在該超商內把玩金象王小瑪莉機
    台，為警當場查獲，並扣得上開電動賭博機具四台（含ＩＣ板四片）、賭資一萬
    七千八百元，因而認定被告甲○○再涉犯常業賭博罪。然上情為被告甲○○於警
    、偵訊否認，且於當場查獲之顧客張志忠於警訊時亦稱：「未換取獎金或獎品」
    等語，是依調查所得證據尚不足以證明被告確有之賭博犯行，此外復查無其他積
    極證據足資證明被告甲○○有右述犯行，然公訴人既認此均為常業賭博犯行之一
    部，亦不另為無罪之諭知。
四、查被告甲○○、乙○○均以賭博為常業，核其所為係犯刑法第二百六十七條之常
    業賭博罪。又另案被告吳一郎與被告甲○○，及被告乙○○就常業賭博犯行間，
    分別有犯意聯絡及行為分擔，均應論共同正犯。原審本於同上之見解，適用刑法
    第二十八條、第二百六十七條、二百六十六條第一、二項、第四十一條第一項前
    段、第七十四條第一款，罰金罰鍰提高標準條例第一條前段、第二條之並審酌被
    告等犯罪之動機、目的、手段、所得之利益、犯罪後態度、其對社會風氣所造成
    之影響，然其甫任職上址未及數日，情節尚屬輕微，分別量處被告甲○○、乙○
    ○各有期徒刑四月，並諭知易科罰金之折算標準，又被告甲○○、乙○○前未曾
    受有期徒刑以上刑之宣告，有臺灣高等法院被告全國前案紀錄表在卷可憑，其經
    此教訓後，應知所警惕，信無再犯之虞，原審復因認所宣告之刑以暫不執行為適
    當，併諭知緩刑三年，以勵自新。另扣案之上開賭博性電動機具「大舞台小瑪莉
    」二台、「龍鳳小瑪莉」一台、「金象王小瑪莉」一台、「滿貫大亨麻將」一台
    、「大舞台小瑪莉」三台、「魔法球小瑪莉」一台、「金象王小瑪莉」一台、「
    滿貫大亨麻將」二台（均含ＩＣ板），賭資新台幣一萬三千零四十元、一千元、
    代幣九百六十五枚均為當場賭博之器具及在賭檯或兌換籌碼處之財物，應依刑法
    第二百六十六條第二項之規定宣告沒收之。本院核其認事用法俱無不合，量刑亦
    稱妥適，檢察官上訴意旨以：被告二人所犯情節輕重不同，原審卻科以同樣之刑
    罰，且被告二人於偵、審中均一再矢口否認犯行，毫無悔意，尚難認渠二人無再
    犯之虞，是如不予執行刑罰，顯然不足收儆惕之效，原審宣告緩刑，自有不當，
    然查：被告甲○○及乙○○均僅係受僱於另案被告吳一郎，負責看顧便利商店之
    生意，該商店內設置電動玩具機台乙情，自非渠等所能掌控，此觀諸被告甲○○
    於本院供稱：第一次被查到後，伊有好幾天沒去上班，老闆又搬來等語（詳本院
    卷第二八頁）即可自明。足見渠等係因受僱於另案被告吳一郎，始聽命於雇主之
    要求，渠等經此偵審教訓，當已之所警惕，而信無再犯之虞，原審對渠二人緩刑
    之宣告並無不當。又起訴書所載起訴事實二部分，並未當場查獲有兌換現金或等
    值商品之情事，是以被告甲○○此部分之犯罪，尚屬無法證明，原審不另為無罪
    之諭知，亦無不合。從而，檢察官之上訴為無理由，應予駁回。
據上論斷，應依刑事訴訟法第三百六十八條，判決如主文。
本案經檢察官劉欽銘到庭執行職務。
中    華    民  國      九十二      年      八      月      十四      日
                                  臺灣高等法院臺南分院刑事第五庭
                                      審判長法官  楊    明    章
                                            法官  沈    揚    仁
                                            法官  戴    勝    利
右正本證明與原本無異。
不得上訴。
                                      法院書記官  吳    銘    添
中    華    民    國      九十二      年      八      月      十五      日
附錄：本判決論罪科刑法條：
刑法第二百六十七條：以賭博為常業者，處二年以下有期徒刑，得併科一千元以下罰
                    金。


司法院資訊處製作；財團法人民間司法改革基金會備份。
